臺灣高等法院刑事判決
110年度上訴字第2254號
上  訴  人  
即  被  告  徐紳凱

                    籍設新竹縣○○鎮○○街00號○○○○○○○○）

指定辯護人  本院公設辯護人戴遐齡
上列上訴人因違反毒品危害防制條例等案件，不服臺灣新竹地方
法院109年度訴字第664號，中華民國110年5月31日第一審判決（
起訴案號：臺灣新竹地方檢察署109年度偵字第5237、6192號）
，提起上訴，本院判決如下：
    主  文
原判決關於徐紳凱所犯附表編號3所示之罪之宣告刑，暨定應執
行刑均撤銷。
徐紳凱犯如附表編號3所示之罪，處有期徒刑陸月。
其他上訴駁回。
    犯罪事實
一、徐紳凱明知甲基安非他命係毒品危害防制條例第2條第2項第
    2款所列管之第二級毒品，未經許可不得持有、販賣；亦屬
    於藥事法第22條第1項第1款所列之禁藥，非經主管機關允許
    ，不得轉讓，詎其竟為下列行為：
  ㈠基於販賣第二級毒品之犯意，以其所有之門號0000000000號S
    IM卡暨手機（下稱0962門號）作為聯絡工具，分別於附表編
    號1至2所示時間、地點，以附表編號1至2所示之價格，將附
    表編號1至2所示之甲基安非他命先後出售予李振瑋。
  ㈡基於轉讓禁藥之犯意，以0962門號作為聯絡工具，於附表編
    號3所示時間、地點，無償轉讓禁藥甲基安非他命予孫錦郎
    。
    嗣為警持臺灣新竹地方檢察署檢察官核發之拘票，在新竹縣
    ○○鎮○○路000巷00號旁陸橋下將徐紳凱拘提到案，並扣得096
    2門號，始查悉上情。
二、案經臺灣新竹地方檢察署檢察官指揮新竹市警察局偵查起訴
    。
壹、程序方面
   檢察官、上訴人即被告徐紳凱及其辯護人於本院審判程序中
   ，對於本案相關具有傳聞性質的證據資料，均表示不爭執證
   據能力（見本院卷第63至65頁），且本案所引用的非供述證
   據，也是合法取得，依法均可作為認定犯罪事實的依據。
貳、實體方面
一、認定事實所憑之證據及理由
  ㈠販賣第二級毒品部分
　　訊據被告徐紳凱矢口否認有何販賣第二級毒品之犯行，辯稱
    ：是李振瑋來到家中，遂請其施用玻璃球內之甲基安非他命
    ，伊僅是是轉讓禁藥，且李振瑋曾因玩線上遊戲而借款，新
    臺幣（下同）1000元、500元這兩筆是還款云云。經查:
　⒈被告如何於附表編號1、2所示時間、地點販賣甲基安非他命
    予李振瑋，且分別收取1000元、500元等節，業據證人李振
    瑋於偵查中之具結證述甚詳。其證稱：就附表編號1，該次
    我打電話給被告，通話內容是我要向被告購買毒品安非他命
    ，我向被告說「我就1阿」，意思就是購買1000元安非他命
    的意思，大約民國109年2月17日11時18分我到被告住處後，
    我就敲門，被告出來後，我拿1000元給被告，然後被告就先
    騎摩托車離開，我不知道他去哪裡，過了約30分鐘，被告回
    來就拿1包安非他命，重量約0.2公克給我等語（見偵5237卷
    第78頁）。就附表編號2，該次我打電話給被告，通話內容
    是我要向被告購買安非他命，上述譯文我向被告說「等一下
    我可能要...反正我就有5百拉」，意思就是購買500元安非
    他命的意思，大約109年2月24日15時46分我到被告住處後，
    我就敲門，被告出來後，我拿500元給被告，被告拿1包安非
    他命（重量0.1公克）給我，拿到我就離開了等語（見偵523
    7卷第78頁背面）。
　⒉觀諸被告與李振瑋附表1所示之通話內容，李振瑋是向被告表
    示：「你如果有空我等一下過去找你」、「所以我才問你有
    空嗎？」、「還有你說的，到底有沒有」、「我就1啊」，
    以及附表編號2所示被告與李振瑋該次通話內容，被告先詢
    問李振瑋：「你早上有打給我喔」，李振瑋遂覆以：「你早
    上沒接阿」、「因為你沒接阿，所以我要問你是在睡覺還是
    」、「等一下我可能要...反正我就有5百拉」等內容(見偵5
    237卷第24頁通訊監察譯文），衡情李振瑋如欲還錢，直接
    表明還款之意及金額，其竟前後二次均隻字未提還錢之事，
    抑且既要還錢豈須詢問被告「到底有沒有」，又何必以「我
    就1啊」之隱晦用語。甚至「我有5百啦」亦非指還錢，證人
    於原審結證稱與還錢無關(見原審卷第224頁)，被告所辯證
    人係還錢云云，不足採信。證人李振瑋偵查中所為被告販賣
    毒品證述，不惟以警詢證詞彈劾，內容悉相一致，甚且依與
    通信監察譯文對話吻合，交互以觀，應屬實在。復有0962門
    號與李振瑋持用之0000000000門號通訊監察譯文、搜索扣押
    筆錄暨扣押物品目錄表在卷供參（見偵5237卷第6-8、24頁
    ），更有0962門號扣案足稽，被告先後販賣第二級毒品行為
    至明。
　⒊證人李振瑋嗣於原審審理中翻異改證稱：109年2月17日拜託
    被告幫忙購買安非他命，拿1000元的安非他命，但被告未同
    意並稱沒辦法；109年2月24日想問被告有沒有毒品，想過去
    讓被告請，會說出500是因被告口氣不耐煩，可能被告以為
    我要吃免錢的，所以就跟他說我這邊有500，我有去找他，
    但是被告沒有，我就離開了等語（見原審卷第211、212頁）
    ，又證稱被告之前向伊分租，因言語衝突，被告搬離；會說
    他販賣是想要教訓他、有點想要陷害他；而且被監聽的電話
    聽的出來。所以可以說我是刻意在電話中這樣講的；因為他
    之前住我家，供他吃住，我小孩看不慣要揍他，我為他跟小
    孩起衝突，小孩都不理我，而且幾次我請他湊1、2千元讓我
    繳房租，他都沒兌現，還有找他有時很不耐煩、趾高氣昂等
    語（見原審卷第212-213、216頁）。惟證人既承認因有嫌隙
    而於警詢、偵查誣指被告販賣毒品，復仍稱拜託被告幫忙買
    毒品，已有自我矛盾之處；且通訊監察多隱密而為，證人何
    能輕易知悉，所證已見誇大；果證人欲誣攀被告販毒，通話
    中直接說出購買毒品名稱、數量及價格，更能遂行其謀，焉
    有以暗語支吾之理，證人於原審所證，有諸多不合常理之處
    ，疑竇重重，核屬迴護之詞，顯不足採，不能為被告有利之
    事實認定。
  ⒋按毒品危害防制條例所規定之販賣毒品罪，雖未明示「營利
    之意圖」為其犯罪構成要件，然「販賣」一語，在文義解釋
    上當然已寓含有買賤賣貴，而從中取利之意思存在，且從商
    業交易原理與一般社會觀念而言，販賣行為在通常情形下，
    仍係以牟取利益為其活動之主要誘因與目的。又政府為杜絕
    毒品氾濫，毒害人民甚深，再三宣導民眾遠離毒品、媒體報
    導既深且廣，對於禁絕毒品之政策，應為大眾所熟悉。再政
    府對於查緝施用、轉讓及販賣毒品無不嚴格執行，且販賣毒
    品罪係重罪，若無利可圖，衡情一般持有毒品者，當不致輕
    易將持有之毒品交付他人。況販賣毒品係違法行為，非可公
    然為之，且有其獨特之販售路線及管道，亦無公定之價格，
    復可任意增減其分裝之數量，而每次買賣之價量，亦可能隨
    時依市場貨源之供需情形、交易雙方之關係深淺、資力、對
    行情之認知、查緝之寬嚴，及購買者被查獲時供述購買對象
    之可能性風險評估等事由，而異其標準，非可一概而論。是
    販賣之利得並不固定，然縱使販賣之人從價差或量差中牟利
    方式雖異，其意圖營利之非法販賣行為仍為相同。今被告與
    李振瑋間並無親屬關係，如未從中賺取差價或貪圖小利，實
    無必要花費勞力、時間等成本，並甘冒觸犯刑罰之高度風險
    而無償幫助他人取得毒品，又其確實向李振瑋分別收取1000
    元、500元提供甲基安非他命之對價，已如前述，本案係屬
    有償交易，被告主觀上應具營利意圖至明。
　⒌準此，被告基於營利意圖，於附表編號1、2所示之時間、地
    點，提供附表編號1、2所示之甲基安非他命予李振瑋，並向
    其收取價金如附表編號1、2所示，其販賣第二級毒品之犯行
    ，灼然已明。
  ㈡轉讓禁藥部分
　　被告迭於警詢偵查原審及本院坦承不諱，核與證人孫錦郎偵
    查中之證述可佐（見偵5237卷第81-81頁背面），復有0962
    門號與孫錦郎持用之門號0000000000通訊監察譯文、搜索扣
    押筆錄暨扣押物品目錄表在卷供參（見偵5237卷第6-8、32
    頁），更有0962門號扣案足稽，被告此部分之任意性自白經
    前開證據補強，應與事實相符而堪憑採。
  ㈢綜上所述，被告兩次販賣第二級毒品及轉讓禁藥之犯行事證
    明確，均堪認定，應依法論處。
二、論罪
  ㈠罪名
　　毒品危害防制條例第4條第2項業於109年1月15日修正公布，
    並自109年7月15日生效施行。修正前後構件相同但就法定刑
    部分由「無期徒刑或七年以上有期徒刑，得併科新臺幣一千
    萬元以下罰金。」，修正為「無期徒刑或十年以上有期徒刑
    ，得併科新臺幣一千五百萬元以下罰金。」，修正後之規定
    有期徒刑、罰金刑均加重，故修正前之規定顯較有利於被告
    ，依照刑法第2條第1項本文之規定，應適用修正前之規定。
    是核被告就附表編號1、2所為，均係犯修正前毒品危害防制
    條例第4條第2項販賣第二級毒品罪，就附表編號3所為係犯
    藥事法第83條第1項轉讓禁藥罪。被告販賣、轉讓甲基安非
    他命前持有甲基安非他命之低度行為，為其事後販賣、轉讓
    之高度行為所吸收，不另論罪。
　㈡數罪併罰
　　被告所犯上開3罪間，犯意各別，行為互殊，應予分論併罰
    。
  ㈢刑之減輕事由
　　按犯毒品危害防制條例第4條至第8條之罪於偵查及歷次審判
    中均自白者，減輕其刑，毒品危害防制條例第17條第2項定
    有明文。按行為轉讓同屬禁藥之第二級毒品甲基安非他命（
    未達法定應加重其刑之一定數量）予成年人（非孕婦），依
    重法優於輕法之原則，則較重之藥事法第83條第1項轉讓禁
    藥論處，如行為於偵查及歷次審判中均自白，仍應適用毒品
    危害防制條例第17條第2項規定減輕其刑，此為最高法院109
    年度台上字第4243號刑事判決統一之見解。查被告轉讓孫錦
    郎甲基安非他命之事實，經其迭於偵查、原審及本院審理中
    自白無諱，而甲基安非他命除為毒品危害防制條例第2條第2
    項第2款所列管之第二級毒品外，同屬藥事法第22條第1項第
    1款所列管之禁藥，是被告所為亦屬藥事法第83條第1項之轉
    讓禁藥罪所規範之事實，揆諸上開說明，被告所犯轉讓禁藥
    罪部分亦得依修正前毒品危害防制條例第17條第2項規定於
    偵查及審判中自白減輕其刑規定之適用，爰依法減輕其刑。
參、撤銷原判決之說明(即轉讓毒品部分)
一、原審認為被告轉讓禁藥之犯行罪證明確，予以論罪科刑，固非無見。惟此原判決未及適用上述最高法院最新之統一見解，就被告自白轉讓安非他命禁藥部分適用毒品條例規定減輕其刑，容有未洽，即屬無可維持，應由本院就此部分暨所定應執行撤銷改判。
二、爰審酌被告除自己施用毒品，仍轉讓禁藥助長擴散毒品流通
    ，不僅有害個人健康，抑且禍及社會生活安全，犯罪所生危
    害非輕，加以其國中畢業，獨居、打零工之家庭及經濟生活
    等一切情狀，量處如附表編號3所示之刑。
肆、駁回上訴之理由(即販賣毒品部分)
    原審認被告二次販賣第二級毒品甲基安非他命罪證明確，並
    審酌被告販賣第二級毒品、不僅助長施用毒品之惡習，且危
    害國民身心健康及社會風氣，另對於治安亦有負面影響，所
    為誠屬不該。再考量被告就各次犯行之犯後態度及販賣、轉
    讓次數、數量、獲利之情節，兼衡被告表示教育程度為國中
    畢業，曾經做過很多工作，目前在幫人家砍樹，收入不穩定
    等一切情狀（見原審卷第231頁），分別量處附表編號1至2
    所示之刑。復就沒收部分說明被告自承扣案門號0962為其所
    有供本案販賣第二級毒品所用之物，應依毒品危害防制條例
    第19條第1項之規定宣告沒收；至未扣案之被告就附表編號1
    、2所示販賣第二級毒品犯罪所得，應依刑法第38條之1第1
    項規定宣告沒收，於全部或一部不能沒收或不宜執行沒收時
    ，依同條第3項規定，追徵其價額。經核原審此部分認事用
    法並無違誤，量刑及沒收亦稱妥適，予以維持。被告上訴以
    證人李振瑋於警詢及偵查中所證不實，否認販賣毒品，指摘
    原判決不當，惟證人於偵查中具結證詞之真正，已經認定如
    上，被告上訴並無理由，應予駁回。
伍、職權告發　　　　
 　 證人李振瑋於原審具結證稱未向被告購買毒品云云(見原審
    卷第207至224頁)，涉有刑法第168條偽證之嫌，而此既為本
    院因執行職務所知悉，爰依刑事訴訟法第241條之規定職權
    告發，移請檢察機關依法偵處。
據上論斷，應依刑事訴訟法第369條第1項前段、第364條、第299
條第1項前段，判決如主文。
本案經檢察官蔡宜臻提起公訴，檢察官越方如到庭執行職務。
中　　華　　民　　國　 110　　年　　9 　　月　　28  　日
                  刑事第二十三庭審判長法　官  許永煌
                                      法　官  雷淑雯
                                      法　官  吳定亞
以上正本證明與原本無異。
如不服本判決，應於收受送達後20日內向本院提出上訴書狀，其
未敘述上訴之理由者並得於提起上訴後20日內向本院補提理由書
（均須按他造當事人之人數附繕本）「切勿逕送上級法院」。
                                      書記官  郭侑靜
中　　華　　民　　國　　110 　年　　9 　　月　　29　　日
附表：
編號   時間    地點  對象 毒品種類、數量及價格 通訊監察譯文編號 罪名及宣告刑 1 109年2月17日上午11時30分許 徐紳凱位於新竹縣寶山鄉水仙路之住處 李振瑋 甲基安非他命1小包約（0.2公克），價格為1000元 158（見偵5237卷第24頁） 徐紳凱販賣第二級毒品，處有期徒刑柒年貳月。 （原判決主文） 2 109年2月24日下午3時46分許 同上 李振瑋 甲基安非他命1包（約0.1公克），價額500元 192（見偵5237卷第24頁） 徐紳凱販賣第二級毒品，處有期徒刑柒年貳月。 （原判決主文） 3 109年2月12日9時58分許 新竹縣寶山鄉大崎路一帶之某間土地公廟 孫錦郎 微量甲基安非他命 142、143 （見偵5237卷第24頁） 徐紳凱轉讓禁藥，處有期徒刑陸月。 
附錄：本案論罪科刑法條全文
修正前毒品危害防制條例第4條2項
製造、運輸、販賣第二級毒品者，處無期徒刑或七年以上有期徒
刑，得併科新臺幣一千萬元以下罰金。
藥事法第83條第1項
明知為偽藥或禁藥，而販賣、供應、調劑、運送、寄藏、牙保、
轉讓或意圖販賣而陳列者，處7年以下有期徒刑，得併科新臺幣5
千萬元以下罰金。